臺灣嘉義地方法院刑事裁定
110年度聲字第921號
聲明異議人  
即  受刑人  蔡志強



上列聲明異議人即受刑人，對於臺灣臺中地方檢察署檢察官之執
行指揮（嘉檢曉二110執聲他937字第1109029209號函），聲明異
議，本院裁定如下：
    主  文
聲明異議駁回。
    理  由
一、聲明異議意旨略以：聲明異議人即受刑人蔡志強因施用毒品
    案件，經本院以96年度訴字第566號判決判處有期徒刑8月確
    定，另因販賣毒品案件，經臺灣嘉義地方檢察署以96年度偵
    字第3428號提起公訴，判處有期徒刑16年10次等罪，應執行
    有期徒刑30年確定，並以97年度執字第1781號執行指揮書發
    監執行在案。上開兩案依刑法第50條規定，應依職權聲請定
    應執行刑，惟檢察官漏未提出聲請，受刑人為維合法權益，
    謹依刑事訴訟法第477條規定，請求檢察官聲請提出定應執
    行刑遭拒，認檢察官之處分有執行指揮不當之違誤，爰依法
    提出聲明異議等語。
二、程序部分
    按受刑人以檢察官執行之指揮為不當者，得向諭知該裁判之
    法院聲明異議；又法院應就疑義或異議之聲明裁定之，刑事
    訴訟法第484條、第486條分別定有明文。次按關於本裁定管
    轄法院之認定，按受刑人如係對於依定應執行刑裁定之指揮
    執行聲明異議，應向為該應執行刑裁定之法院為之（最高法
    院101年度台抗字第785號裁定意旨參照）。聲明異議人係欲
    就檢察官關於本院96年度訴字第566號判決及另案（即本院9
    6年度訴字第739號判決定應執行有期徒刑30年，提起上訴後
    ，經臺灣高等法院臺南分院（下稱臺南高分院）以96年度上
    訴字第1246號判決駁回上訴確定）所示各罪執行刑之指揮執
    行，認為檢察官有再聲請定應執行刑之必要，故不服檢察官
    民國110年11月16日嘉檢曉二110執聲他937字第1109029209
    號函（下稱系爭函文）之否准決定；又上開各罪復經臺南高
    分院以97年度聲字第828號裁定定應執行有期徒刑30年確定
    ，而檢察官於系爭函文否准決定係基於其指揮執行臺南高分
    院97年度聲字第828號裁定而來，是聲明異議人本件係對於
    該執行刑之指揮執行有所不服，揆諸前揭說明，聲明異議自
    應向該裁定之法院即臺南高分院為聲明異議，本案既非諭知
    該裁判之法院，就本案聲明異議依法無管轄權。再刑事訴訟
    法關於無管轄權案件，僅於同法第304條規定：「無管轄權
    之案件，應諭知管轄錯誤之判決，並同時諭知移送於管轄法
    院。」是上開規定僅針對「判決」而設，對於「裁定」則無
    類似或準用之明文，本院尚無從逕以管轄錯誤為由裁定移送
    他院。準此，聲明異議人誤向本院聲明異議，於法不合，應
    予駁回。
三、實體部分
  ㈠次按刑事訴訟法第484條規定，受刑人或其法定代理人或配偶
    以檢察官執行之指揮為不當者，得向諭知該裁判之法院聲明
    異議。此之所謂聲明異議，係認檢察官執行之指揮不當，欲
    請求撤銷、變更該執行指揮之處分。又所稱「檢察官執行之
    指揮不當」，乃指檢察官有積極執行指揮之違法及其執行方
    法有不當等情形而言（最高法院109年度台抗字第945號裁定
    意旨參照）。又依刑法第53條及第54條規定定執行之刑者，
    由該案犯罪事實最後判決之法院之檢察官，聲請該法院裁定
    之，刑事訴訟法第477條第1項固有明文。惟按對於已判決確
    定之各罪，已經裁定減刑或定其應執行刑時，於確定後即發
    生實質之確定力，而有一事不再理原則之適用，如又重複裁
    定減刑、定其應執行刑，自係違反一事不再理之原則而違背
    法令。故數罪併罰案件之實體裁判，除因增加經另案判決確
    定合於數罪併罰之其他犯罪，或原定應執行之數罪中有部分
    犯罪，因非常上訴、再審程序而經撤銷改判，或有赦免、減
    刑，更定其刑等情形，致原裁判定刑之基礎已經變動，而有
    另定應執行刑之必要者外，法院應受原確定裁判實質確定力
    之拘束，不得就該確定裁判已定應執行之數罪，其全部或部
    分再行定其應執行之刑（最高法院103年度台抗字第306號刑
    事裁定意旨參照）。是以，檢察官在無上揭例外之情形下，
    縱依受刑人之請求，聲請就原定應執行刑之數罪定其應執行
    刑，仍無法避免法院以違反一事不再理原則裁定駁回之結果
    。
  ㈡本件聲明異議人欲聲請定應執行刑之案件（即施用毒品案件
    ，經本院以96年度訴字第566號判決判處有期徒刑8月，經本
    院以96年度聲減字第1088號裁定減為4月；販賣及轉讓毒品
    案件，經本院以96年度訴字第739號判決判處有期徒刑16年
    （販毒10罪）、2年（轉讓毒品1罪），定應執行有期徒刑30
    年，提起上訴後，先後經臺南高分院以96年度上訴字第1246
    號判決及最高法院以97年度台上字第1863號判決均駁回上訴
    確定），先後經臺灣高等法院臺南分院及本院判處罪刑確定
    ，且各罪均合於裁判確定前所犯數罪之情形，經檢察官聲請
    定其應執行刑，臺南高分院審核後認該聲請為正當，以臺南
    高分院97年度聲字第828號裁定定應執行刑有期徒刑30年確
    定等情，有上開各該判決書、裁定書及臺灣高等法院被告前
    案紀錄表各1份在卷可憑。揆諸上揭說明，聲明異議人欲聲
    請定應執行刑之上開各該案件，均業經判決及裁定定執行刑
    確定，均生實質確定力，且原定執行刑之罪均未有因非常上
    訴、再審程序經撤銷改判，或有赦免、減刑、更定其刑等，
    致原裁判定刑基礎變動而有另定應執行刑必要之情形，基於
    一事不再理原則，不得再將上開各罪再次聲請合併定應執行
    刑甚明。是以，執行檢察官對聲明異議人就上開各罪合併定
    應執行刑之聲請，以系爭函文駁回其聲請，於法並無違誤之
    處。
四、綜上，聲明異議人所指檢察官前揭執行指揮係違法不當，不
    論於程序上或實體上，均核屬無據，應予駁回。
據上論斷，應依刑事訴訟法第486條之規定，裁定如主文。
中　　華　　民　　國　　110 　年　　11　　月　　30　　日
　　　　　　　　　刑事第二庭  法　官  黃美綾　
上列正本證明與原本無異。
如不服本裁定，應於裁定送達後5日內向本院提出抗告狀（應附
繕本）。
中　　華　　民　　國　　110 　年　　11　　月　　30　　日
                              書記官  吳佩芬